【裁判字號】    97,聲再,147
【裁判日期】    971013
【裁判案由】    殺人
【裁判全文】
臺灣高等法院高雄分院刑事裁定         97年度聲再字第147號
再審聲請人
即受判決人  甲○○
                    （現於臺灣臺南監獄執行中）
上列聲請人因殺人案件，對於最高法院94年度台上字第4170號、
本院93年度上訴字第1221號中華民國94年3 月16日確定判決（原
審案號：臺灣高雄地方法院93年度重訴字第63號，起訴案號：臺
灣高雄地方法院檢察署93年度偵字第4619號），聲請再審，本院
裁定如下：
    主  文
再審之聲請駁回。
    理  由
一、本件聲請意旨略以：
  (一)按有罪之判決確定後，發現確實之新證據，足認受有罪判決
    之人應受無罪、免訴、免刑或輕於原判決所認罪名之判決者
    ，為受判決人之利益，依刑事訴訟法第420條第1項第6款之
    規定，得聲請再審。
  (二)本件再審聲請人即受判決人甲○○（下稱聲請人）因殺人案
    件，經本院以93年度上訴字第1221號判處有期徒刑12年，經
    最高法院以94年度台上字第4170號以上訴違背法律上之程式
    ，從程序上予以駁回，而確定在案。本院確定判決認聲請人
    有殺人之故意及死亡之預見，將李勝峰手持之刀刃反轉朝向
    李勝峰之右頸部刺入，而造成李勝峰死亡，因而觸犯刑法第
    271 條第1 項殺人罪。然依證人李曾鵠（即李勝峰之祖母）
    之證詞及臺灣高雄地方法院公設辯護人之辯護意旨書，足認
    案發當時聲請人與被害人李勝峰所處之客廳很暗，沒有開日
    光燈，聲請人無法看清楚客廳裡面之狀況，亦無法知悉李勝
    峰手持刀刃之方向，如何認聲請人有殺人之故意及死亡之預
    見？
  (三)綜上所述，本件應有發現確實之證據，足認聲請人應受無罪
    或輕於原判決所認罪名之判決，爰依刑事訴訟法第420 條第
    1 項第6 款之規定，提起本件再審之聲請，請准予重新審理
    本案等語。
二、按刑事訴訟法第420條第1項第6 款所規定之確實新證據，在
    解釋上須具備(1)新穎性(2)確實性(3)影響性（或關連性）之要
    件始足當之。所謂「新穎性」係指該項證據於事實審法院判
    決當時即已存在，然因當事人及法院未經發現，致未及提出
    調查審酌，而於判決後始行發現；所謂「確實性」係指該項
    證據依其形式上之觀察係真實存在；所謂「影響性」係指該
    項證據如經提出或審酌，在客觀上顯可動搖原確定判決而使
    受判決人獲較有利之判決而言。倘該證據形式上雖屬真實，
    然縱予提出供法院審酌，在客觀上亦未必能據以動搖原確定
    判決之基礎或依其他證據資料所作事實之認定者，即非刑事
    訴訟法第420條第1項第6 款所稱之確實新證據。
三、聲請人聲請本件再審，主要係提出證人李曾鵠之證詞及臺灣
    高雄地方法院公設辯護人之辯護意旨書為證，因認本件應有
    發現確實之證據，足認聲請人應受無罪或輕於原判決所認罪
    名之判決云云。經查：
  (一)本院原確定判決綜合各種相關證據，認定聲請人因見李勝峰
    右手持握一把不明刀子，便一手握住李勝峰之右手掌，另一
    手抓住李勝峰右下臂，雙方因而發生推擠、拉扯，聲請人明
    知人體之頸部有動脈血管，如該處受傷，易因大量出血而致
    休克死亡，屬人體之要害，如持鐵製尖銳之物朝人體頸部猛
    力刺下，可能造成大量出血而致人於死，竟一時氣憤而萌殺
    人之犯意，將李勝峰手上之刀刃反轉朝向李勝峰，並將李勝
    峰往後推靠住牆壁，再使刀子猛力往李勝峰之右頸部刺入，
    穿過右頸肌肉，切斷右鎖骨下動脈，刺進右側第1 根與第2
    根肋骨間，再刺進右肋膜腔，受有右頸部1.5 ×0. 9公分之
    傷口，深約8 公分，而後刀子掉落地上，聲請人猶繼續毆打
    李勝峰臉部，致李勝峰受有臉部多處擦挫傷，聲請人與李勝
    峰2 人隨後倒地，李勝峰旋出聲向祖母李曾鵠求救，聲請人
    仍以手壓制李勝峰身體，經李曾鵠拉扯制止無效，李曾鵠見
    狀，乃走進房間撥打電話向李勝峰之胞弟李勝翔求救，聲請
    人即趁機撿拾地上刀子後逃離現場，李勝翔經通知趕往現場
    報警及將李勝峰送醫，李勝峰仍因導致右血胸失血過多，於
    93年1 月21日凌晨零時10分許不治死亡等事實，業就案內有
    關證據（包括鑑定證人即法醫師尹莘玲於臺灣高雄地方法院
    及本院之證詞，證人即被害人李勝峰祖母李曾鵠於原審之證
    詞，及臺灣高雄地方法院檢察署之鑑定驗斷書、解剖紀錄報
    告、現場照片等證據），本於調查所得心證，分別定其取捨
    而為事實上之判斷，均已於理由內詳加說明，對於被告否認
    犯罪所持辯解不可採之理由，亦均詳予指駁，其證據之取捨
    及判斷並不違背證據法則、經驗法則及論理法則。
  (二)本件聲請人聲請再審意旨仍執前詞，謂伊於未開燈之客廳中
    無法看清楚裡面之狀況，亦無法知悉李勝峰手持刀刃之方向
    ，伊並無殺人之故意及死亡之預見云云，均屬對事實審法院
    已經調查說明之事項或採證認事職權之適法行使，徒憑己見
    ，重為事實上之爭辯或任意指摘，在客觀上顯不足據以動搖
    原確定判決之基礎或依其他證據資料所作事實之認定，自非
    刑事訴訟法第420 條第1 項第6 款所稱之確實新證據。
四、綜據上述，聲請人聲請本件再審所提出之上開證據，並不符
    合「新穎性」、「確實性」及「影響性（或關連性）」之要
    件。從而，本件聲請人上開所舉聲請再審之理由，核與刑事
    訴訟法第420條第1項第6款所規定之要件有間，應認為無再
    審理由，是本件聲請為無理由，自應予以駁回。
五、據上論結，應依刑事訴訟法第434條第1項，裁定如主文。
中    華    民    國    97    年    10    月    13    日
                  刑事第七庭    審判長法  官 莊飛宗
                                      法  官 陳明富
                                      法  官 孫啟強
以上正本證明與原本無異。
如不服本裁定應於送達後5 日內向本院提出抗告狀。
中    華    民    國    97    年    10    月    13    日
                                      書記官 黃富美


司法院資訊處製作；財團法人民間司法改革基金會備份。
